臺灣臺南地方法院民事判決　　　　　　　 93年度婚字第882號
原　　　告　甲 ○ ○
訴訟代理人　丙 ○ ○
被　　　告　乙○○○
上列當事人間請求離婚事件，經本院於民國九十四年八月二十二
日言詞辯論終結，判決如下：
    主    文
准原告與被告離婚。
訴訟費用由被告負擔。
    事實及理由
甲、程序方面：
    按離婚依起訴時夫之本國法及中華民國法律，均認其事實為
    離婚原因者，得宣告之，但配偶之一方為中華民國國民者，
    依中華民國法律，涉外民事法律適用法第十四條定有明文。
    查本件原告為中華民國國民，被告為越南國人，揆諸前開規
    定，有關兩造婚姻之效力自應適用中華民國法律。
乙、實體方面：
一、原告主張：
  （一）被告係越南國人，兩造於民國九十年六月十二日在越南
        胡志明市結婚，嗣原告返台於同年六月二十二日向戶政
        事務所辦理結婚登記，並向入出境管理局申辦被告入境
        手續，被告隨即於同年七月十四日入境來台，與原告同
        住在台南市○○街○段一九六號，婚初夫妻感情尚融洽
        ，被告並數次返回越南探親。詎被告於九十三年六月八
        日竟無故離家出走，經原告四處尋找未獲，並報警協尋
        ，警方於九十三年十二月十六日尋獲被告，因被告在台
        居留期限已逾期，故於九十三年十二月十八日將被告遣
        送出境，嗣被告於九十四年二月二十五日又再入境來台
        ，卻未通知原告，且其在台之居所亦隱瞞不讓原告知悉
        ，迄今未返家與原告同居，復表示其回台只是為了要工
        作還債，顯然被告並無心與原告共同經營婚姻，兩造之
        婚姻實已難以繼續維持，原告為此爰依民法第一千零五
        十二條第二項之規定，訴請判准兩造離婚。
  （二）對於被告答辯之陳述：
        一原告與被告結婚初始，尚稱和睦，原告及其家人盡其
          可能的協助被告適應新生活，夫妻之間偶爾的爭吵的
          確也會發生在原告與被告之間，但絕無發生原告毆打
          被告之情事，被告指稱多次被原告毆打，但卻完全記
          不清楚所稱發生家庭暴力的時間，也拿不出驗傷單等
          相關證物，足可證明被告所稱發生家庭暴力事件完全
          為虛構，反觀在過去的婚姻生活中，被告在兩人爭吵
          時，常以跳樓、拿刀欲自盡等自殘方式，來達到要脅
          的目的，也曾裝瘋賣傻，喃喃自語，完全不顧原告的
          父母均年事已高，而使渠等飽嚐驚嚇，遭受精神上的
          虐待。
        二被告在婚姻生活中，無法理性溝通，經常離家出走，
          第一次發生時，被告躲在朋友家中，原告前去接被告
          回來，但被告拒絕，原告乃請台南市警察局第二分局
          警員協助勸說，被告才返家，當時警員曾多次至原告
          家中對被告輔導，原告完全未加以干預，相信被告對
          於自身的權益有充裕的資訊，被告卻稱不知道如何處
          理，及到醫院急救卻沒有驗傷，被告的控訴有很大矛
          盾。
        三被告在九十三年六月八日又於半夜無故自行離家出走
          ，時間長達數月，原告四處奔波尋找被告下落，因而
          積勞成疾引發猛爆性肝炎，差點喪命；被告於九十三
          年十二月十六日經警尋獲後，警方通知原告，當時兩
          造本欲辦理協議離婚，被告卻因故反悔，足可證明當
          時被告也曾有離婚的意願。被告離家期間，從未與原
          告連絡，顯見被告已無維持婚姻的意願，原告從未搬
          家也未更換電話，甚至透過警方協尋，到被告過去常
          去的地方尋找，也透過被告住在台中縣大里市的表妹
          及被告的越南朋友打聽其下落，數月的奔走，終由希
          望轉為絕望。
        四被告於九十四年五月二十三日開庭時也明確表示伊有
          離婚的意願，伊再度回到台灣係因債務太多，希望工
          作還錢等語，顯然被告完全不是為了挽回兩造瀕臨破
          裂的婚姻，而是以婚姻為掩飾，取得居留，才能留在
          台灣賺錢還債。且被告表示希望與原告談談看能否回
          復感情，但截至目前為止，原告並未接到被告一通電
          話，更別說回復感情了。是兩造夫妻情意已蕩然無存
          ，原告對於被告的信任基礎也破壞殆盡，無法再與被
          告維繫婚姻，原告也不想讓婚姻成為被告用來賺錢的
          幌子。
        五由上可知被告於開庭時滿口謊言，想藉婚姻關係以取
          得在台居留，然後在台灣賺錢還債，並無維護婚姻之
          心，若勉強維持，依被告的慣性，相信不久的將來被
          告仍會負氣離家出走，只會再造成一個破碎絕望的家
          ，原告已對此樁婚姻深感灰心與失望，無法勉強再與
          被告繼續維持婚姻生活，為此懇請鈞院判准兩造離婚
          。
    （三）並聲明：如主文所示。
二、被告則以：兩造甫結婚第一年時感情尚佳，之後原告卻經常
    無故毆打被告成傷，因被告所受傷勢多不明顯，故被告並未
    就醫驗傷，但曾一次因受傷送醫急救過，亦曾數次報警處理
    。又於九十二年間，某次因原告之父母毆打被告，被告曾離
    家出走，該次警察有勸被告回家，被告回家後，警察亦有前
    來找被告談話，並告訴被告若遭施暴得驗傷存證。至九十三
    年六月八日被告離家乃係因當日兩造為瑣事發生爭吵，被告
    遭原告趕出家門之故，並非被告自行離家出走，被告離開原
    告後，因恐再遭原告毆打，遲遲不敢返家與原告同居，迄至
    被告在台居留期限屆至，被告才自己找警察處理，並出境返
    回越南，原本被告亦想與原告離婚，但被告在越南之債務太
    多，只好打消離婚念頭，並再回台，希望能在台工作還債，
    被告回台後曾聯繫原告，原告要被告至高雄找他，然被告恐
    再遭原告施暴，故而不敢前往，之後即無法再聯絡上原告，
    目前被告尚不願與原告同居，希望能與原告協談，看雙方得
    否再破鏡重圓等語，資為抗辯。並聲明：原告之訴駁回。
三、兩造不爭執之事實：
  （一）被告係越南國人，兩造於九十年六月十二日在越南胡志
        明市結婚，嗣原告返台於同年六月二十二日向戶政事務
        所辦理結婚登記，並向入出境管理局申辦被告入境手續
        ，被告隨即於同年七月十四日入境來台，與原告同住在
        台南市○○街○段一九六號，之後被告並數次返回越南
        探親，此並有原告之戶籍謄本一件、兩造之結婚證書影
        本一件，及本院依職權向內政部警政署入出境管理局調
        取被告之入出國日期證明書一件附卷可稽。
  （二）被告於九十二年間曾離家出走，經原告請警員協助勸說
        ，被告才返家，之後警員曾多次至原告家中對被告輔導
        ，並告訴被告若遭施暴得驗傷存證。
  （三）被告於九十三年六月八日又離開兩造之住所，嗣於九十
        三年十二月十六日為警尋獲，因被告在台居留期限已逾
        期，故於九十三年十二月十八日出境，未幾被告又於九
        十四年二月二十五日入境來台，惟迄今未返家與原告同
        居。
四、得心證之理由：
  （一）按有民法第一千零五十二條第一項所列十款以外之重大
        事由，難以維持婚姻者，夫妻之一方得請求法院判決離
        婚，同法第一千零五十二條第二項著有明文。而是否有
        難以維持婚姻之重大事由，應斟酌破壞夫妻共同生活之
        具體情事，是否客觀上達於動搖夫妻之共同生活，致婚
        姻已生破綻而無回復之希望，且客觀上任何人倘處於同
        一境況，均將喪失維持婚姻意欲之程度判斷之，即應從
        婚姻之目的加以觀察，且婚姻係以終生共同生活為目的
        之一男一女之合法結合關係，故夫妻為謀共同生活體之
        幸福營運，即須夫妻互信、互諒，尤其夫妻以誠相待，
        俾建立永久持續性之包括精神、肉體、經濟等多層面之
        生活關係，是對家庭生活之美滿幸福，有妨礙之情形，
        即得認其與此之所謂難以維持婚姻之重大事由相當，即
        應允許其離婚以消滅婚姻關係。
  （二）查原告主張被告於九十三年六月八日係無故離家出走乙
        節，核與證人即原告之弟媳蘇晶晶證述之情節相符，被
        告雖否認之，並辯稱伊係遭原告趕出家門云云，惟被告
        並無法舉證證明之，其抗辯自難認屬實。
  （三）次查被告抗辯婚後常遭原告施暴乙節，業經原告否認，
        雖被告指伊曾因遭原告毆傷而至國立成功大學醫學院附
        設醫院急診，且經本院向該醫院查詢，該院以九十四年
        七月二十八日成附醫醫事字第０九四０００七四０五號
        函所檢送之病患診療摘錄表亦載稱：「病患乙○○○於
        九十二年二月二十一日至本院急診就醫，主訴被丈夫用
        手掌打後，左耳後疼痛並感覺雙下肢無力，且有頭暈、
        噁心的症狀。檢查記錄僅顯示左前額、左耳後和左膝後
        窩處有壓痛，無其他明顯外傷。」等語，惟此僅足證被
        告曾於九十二年二月二十一日受傷前往醫院急診，至該
        傷勢是否係原告所造成，則未能逕以被告向醫師之陳述
        為依據。此外，被告並無法提出驗傷單以實其說，被告
        既自承警員曾告知若遭施暴得驗傷存證，則若原告確經
        常毆打被告成傷，被告焉有不予驗傷以保障自身權益之
        理？被告雖另稱伊於受暴後曾數次報警處理云云，然經
        本院向台南市警察局第二分局查詢，僅有原告向警方申
        報被告失蹤、請求協尋之資料而已，並查無被告報警之
        資料，此有該分局於九十四年六月一日南市警二外字第
        ０九四四二二三四二０號函所檢送之資料在卷可憑，是
        由此益徵被告所謂伊經常遭原告施暴之抗辯係屬不實。
  （四）又查被告自承伊原本打算要與原告離婚，但因在越南之
        債務太多，只好打消離婚念頭，並再回台，希望能在台
        工作還債等語，顯見被告於離家出走經警尋獲、因在台
        居留逾期而出境返回越南後，之所以會再回台，乃係為
        了在台工作以償還伊在越南之負債，並非係要與原告同
        居，此由被告回台後即保密伊在台之居所，且向本院明
        白表示伊不想與原告同居等語觀之益明，雖被告辯稱伊
        回台後曾聯繫原告，原告要伊至高雄找他，然伊恐遭原
        告施暴，故而不敢前往，之後即無法再聯絡上原告云云
        ，惟此業經原告所否認，被告並未舉證證明之，且原告
        之住所及電話均未變更，被告若果有心要聯繫原告，有
        何困難？被告雖表示希望能與原告協談，看雙方得否再
        破鏡重圓云云，但被告一直拒不出面與原告聯繫，一再
        躲藏，又如何與原告協談以挽救婚姻？堪認被告所言顯
        非真實。是被告雖一再表示不願與原告離婚，惟被告之
        目的應係為求在台工作賺錢而已，實欠缺與原告共同生
        活、維繫婚姻之誠意。
  （五）綜上所述，兩造在越南結婚後，被告來台與原告同居，
        卻於九十三年六月八日無故離家出走，半年後始為警尋
        獲，因在台居留期限已逾期而出境，未幾又為了工作賺
        錢以償還在越南之負債而再來台，來台後隱瞞行蹤，拒
        不返家與原告同居，甚且捏造遭原告長期性、經常性對
        伊施暴之事實，以求保有與原告之婚姻關係，而得以繼
        續在台工作，被告顯無與原告履行同居義務、共同經營
        婚姻生活之真意，與婚姻以夫妻圓滿共同生活之目的有
        違，是兩造婚姻若強制繼續維繫下去，將喪失婚姻維繫
        之實質意義，形同虛設，堪認兩造有難以維持婚姻之重
        大事由存在，且該重大事由應較可歸責於被告，是原告
        以兩造有民法第一千零五十二條第一項以外之重大事由
        ，難以維持婚姻，而請求判決離婚，於法有據。
丙、結論：
    本件原告之訴為有理由，依民事訴訟法第七十八條，判決如
    主文。
中　　華　　民　　國　　94  　年　　 9 　　月　  5    日
                  家事法庭 　 法　官　葉惠玲
以上正本係照原本作成
如對本判決上訴，須於判決送達後廿日內向本院提出上訴狀
中　　華　　民　　國　   94   年     9     月    5    日
                              書記官　林靜慧
